【裁判字號】    99,事聲,93
【裁判日期】    990513
【裁判案由】    消債聲明異議
【裁判全文】
臺灣高雄地方法院民事裁定              99年度事聲字第93號
聲  請  人  萬泰商業銀行股份有限公司
法定代理人  乙○○
相  對  人  甲○○
上列聲請人對於本院司法事務官於民國99年2 月26日所為98年度
司執消債更字第471 號認可更生方案裁定聲明異議，本院裁定如
下：
    主  文
異議駁回。
程序費用由聲請人負擔。
    理  由
一、聲明意旨略以：相對人於更生程序進行中，曾自陳擔任麵食
    店洗碗工每月收入約新台幣（下同）17,000元，而原裁定亦
    表示相對人自民國98年6 月起任職富昇有限公司，日薪700
    元，若以每月工作24天計算已接近17,000元，故相對人每月
    實際收入應認定至少為17,000元。另相對人其中一名子女為
    民國（下同）81年1 月生，於2 年後已成年，客觀上應有謀
    生能力，主張應採分階段減少扶養費方式還款，以提高清償
    成數，方符公平原則等語。爰依法聲明異議，並聲明：廢棄
    原裁定。
二、按消費者債務清理條例（下稱消債條例）之制定，其立法目
    的，在於使陷於經濟上困境之消費者，得分別情形依本條例
    所定重建型債務清理程序（更生）或清算型債務清理程序（
    清算）清理債務，藉以妥適調整其與債權人及其他利害關係
    人之權利義務關係，保障債權人之公平受償，並謀求消費者
    經濟生活之更生機會，從而健全社會經濟發展。是以更生程
    序係以債務人將來收入作為償債來源，債務人將來如無繼續
    性或反覆性收入之可能，即無履行更生方案之可能，法院自
    不應認可更生方案；或者債務人負債總額若過大，其因更生
    程序而被免責之負債額即相對提高，此對債權人造成之不利
    益過鉅，為保障債權人之權益，法院應不認可更生方案，此
    觀消債條例第1 條、63條第1 項第5 及6 款之立法理由自明
    。從而，若無上述應不認可之情形，於債務人有固定收入，
    而其免責債務額又非過高情況下，自應准予進入更生程序清
    理債務，藉以調整其與債權人及其他利害關係人之權利義務
    關係，除可保障債權人公平受償外，並謀債務人生活更生機
    會。
三、相對人聲請更生，前經本院以97年度消債更字第1764號（下
    稱更生案件）裁定開始更生程序，相對人並提出自更生方案
    裁定確定之翌日起8 年，分96期，按月分期攤還6,000 元，
    總清償金額為576,000 元，清償成數為32.72%之更生方案（
    下稱系爭更生方案），經本院司法事務官以系爭更生方案係
    屬允當可行，予以認可。經查：
  (一)相對人自98年6 月起，迄同年10月，平均每月收入約為14,5
    33元，有相對人提出之98年6 至10月薪資袋在卷可佐（見本
    院98年度司執消債更字第471 號卷，下稱司執消債更卷），
    再參酌相對人95年全年申報所得為6,002 元、96年全年申報
    所得為177,427 元、97年全年申報所得為207,360 元，換算
    95至97年度每月平均所得分別為500 元、14,756元及17,280
    元，有相對人之95至97年綜合所得稅各類所得資料清單足憑
    （見更生案件卷第16至17頁、司執消債更卷）以觀，足認相
    對人主張每月收入僅14,533元乙節，並未顯然低於其自95年
    迄今之平均收入，尚可採認。至聲請人認相對人之收入應以
    17,000元計算，除以相對人先前之陳述外，並無其他事證可
    資佐據，自難憑採。
  (二)又系爭更生方案中，相對人每月須償還6,000 元，足見其每
    月僅餘8,533 元（計算式：14 ,533 元－6,000 元＝8,533
    元），可供運用，衡諸內政部公佈之高雄市99年度每人每月
    最低生活費用為11,309元，足徵相對人已盡力減低其生活費
    用支出，藉以攤還負債。再者，相對人每月可供支配之8,53
    3 元，縱全數用以支付其個人必要費用，依前揭標準，亦有
    不足，自不能以相對人扶養之子女之一將於101 年1 月成年
    ，即要求相對人自斯時起再行提高還款成數，故聲請人認系
    爭更生方案，應分階段減少扶養費，並提高還款成數云云，
    並非可採。
四、綜上所述，本院司法事務官斟酌相對人所提系爭更生方案，
    每月1 期，共96期、每期清償6,000 元，清償債務比例亦達
    32.72%，而認其條件核屬公允、適當、可行。此外，又查無
    消債條例第63條或第64條第2 項所定不應認可之消極事由存
    在，乃逕依消債條例第64條第1 項裁定予以認可相對人所提
    更生方案，經核並無不合。從而，異議人聲明異議，非有理
    由，應予駁回。
五、依消費者債務清理條例第15條、民事訴訟法第240 條之4 第
    3 項後段，裁定如主文。
中    華    民    國    99    年    5     月    13    日
                  民事第五庭  法  官  李育信
上為正本係照原本作成。
如不服本裁定，應於裁定送達後10日內，以書狀向本院提出抗告
，並繳納抗告費新臺幣1 千元。
中    華    民    國    99    年    5     月    13    日
                              書記官  林玉珊

司法院資訊處製作；財團法人民間司法改革基金會備份。
